---
title: "WUM PD 7"
author: "Piotr Piątyszek"
output: html_document
---

```{r setup, include=FALSE}
library(knitr)
opts_chunk$set(echo = TRUE)
opts_chunk$set(fig.width = 10)
opts_chunk$set(fig.height = 6)
opts_chunk$set(warning  = FALSE)
opts_chunk$set(message  = FALSE)
opts_chunk$set(cache = TRUE)
```

# Kompresja

## Pomocnicza funkcja rysująca obrazki
```{r}
plotImg <- function(m) {
  par(mar=c(0,0,0,0), mai=c(0,0,0,0))
  dims <- dim(m)
  plot(c(0, dims[1]), c(0, dims[2]), type='n', xlab="", ylab="")
  rasterImage(m, 0, 0, dims[1], dims[2], interpolate=TRUE)
}
```

## Otwieramy obrazek testowy
```{r}
library(png)
# read img as matrix
img_png <- readPNG("./dog.png")
plotImg(img_png)
```

## Zmieniamy format
Kompresujemy tylko warstwy RGB, kanał alpha pomijamy, ponieważ daje złe efekty. Nawet delikatne szumy na tym kanale istotnie pogarszają jakość całości. Wszystkie kanały układamy wzdłuż szerokości.
```{r}
# drop alpha channel and align layers along width axis
imgwide <- matrix(img_png[,,1:3], nrow=nrow(img_png))
# save height of image
h <- nrow(imgwide)
plotImg(imgwide)
```

## Obliczamy PCA
Wyłączamy centrowanie i skalowanie, ponieważ obrazki już są znormalizowane do [0, 1].
```{r}
pca <- prcomp(imgwide, center=FALSE, scale=FALSE)
```

## Tabela kompresji
Sprawdźmy ile razy mniejszy obrazek dostanejmy przy wypraniu `pc` wektorów. Rozmiar jest podany w ilości liczb.
```{r}
compression <- data.frame(
  pc = 1:h,
  # size of compressed image is sum of sizes of two matrices required to recreate image: x, rotation
  size = sapply(1:h, function(k) length(pca$x[, 1:k]) + length(pca$rotation[,1:k]))
)
compression$size_ratio <- compression$size / length(imgwide)
knitr::kable(head(compression, n=20))
```

# Porównanie wyników
```{r, results="asis"}
pcs <- c(1, 3, 5, 7, 10, 12, 15, 20, 25, 30, 40, 50, 75, 100, 150, 200)
# for each number of principal components we decompress image to test it quality
sapply(pcs, function(k) { 
  cat(paste0("Principal components: ", k, " Size ratio: ", compression[k, ]$size_ratio), "\n")
  img <- pca$x[,1:k] %*% t(pca$rotation[, 1:k])
  # normalise
  img[img > 1] <- 1
  img[img < 0] <- 0
  # split width into 3 layers
  dim(img) <- c(nrow(img), ncol(img)/3, 3)
  plotImg(img)
}) -> tmp
```

# Sygnały

## Ładujemy pomieszane sygnały
```{r}
sgn <- read.csv("signals.tsv", sep="\t")

par(mfrow=c(2,2))
for (i in 1:4) {
  plot(sgn[, i+1], type="l")
}
```

## Używamy FastICA do rozdzielenia sygnałów przy użyciu dwóch algorytmów.
Pierwszy algorytm wydaje się dawać lepsze rezultaty.
```{r}
ica <- fastICA(sgn[2:5], n.comp=4, alg.typ="deflation")
par(mfrow=c(2,2))
for (i in 1:4) {
  plot(ica$S[, i], type="l")
}

ica <- fastICA(sgn[2:5], n.comp=4, alg.typ="parallel")
par(mfrow=c(2,2))
for (i in 1:4) {
  plot(ica$S[, i], type="l")
}
```
